【裁判字號】    95,簡上,80
【裁判日期】    951025
【裁判案由】    傷害
【裁判全文】
臺灣士林地方法院刑事判決              95年度簡上字第80號
上  訴  人
即  被  告  甲○○
上列上訴人即被告因傷害案件，不服本院士林簡易庭中華民國95
年1 月20日94年度士簡字第1086號第一審刑事簡易判決（聲請簡
易判決處刑案號：臺灣士林地方法院檢察署94年度偵字第5975號
），提起上訴，本院管轄之第二審合議庭判決如下：
    主  文
上訴駁回。
    事實及理由
一、本案經本院審理結果，認第一審判決以上訴人即被告甲○○
    罪證明確，適用刑法第277 條第1 項、（修正前）第41條第
    1 項，罰金罰鍰提高標準條例第1 條前段、（修正刪除前）
    第2 條之規定，量處被告有期徒刑3 月，並諭知易科罰金之
    折算標準，其認事用法均無不當，量刑亦認妥適，應予維持
    ，除引用如附件之第一審判決書及檢察官聲請簡易判決處刑
    書記載之事實、證據及理由外，並補充：行政院國軍退除役
    官兵輔導委員會臺北榮民總醫院（下稱臺北榮民總醫院）以
    民國95年7 月26日函文檢送之告訴人乙○○於94年2 月25日
    就診之急診病歷資料、急診護理評估表、眼科檢查紀錄、眼
    科病歷紀錄。
二、被告甲○○上訴意旨係以：伊在醫院門口確實有毆打告訴人
    乙○○，但是並沒有如同告訴人之後驗傷報告所載的那麼嚴
    重，當時告訴人有去榮總急診，只是臉部瘀血而已，並沒有
    眼睛的傷害，請求傳訊當時到場處理之車隊幹部以資證明（
    其名字、地址再查證）；況且整件事情的錯不完全在伊，伊
    是走向告訴人的車邊，因告訴人搖下車窗，伊即俯身，因為
    伊身高190 公分，身型比例較長，手即不慎碰到告訴人臉頰
    ，告訴人隨即持警棍式手電筒朝伊打來，伊不堪持續被打，
    基於防衛理由，才將告訴人之警棍式手電筒搶下反抗，伊也
    有受傷，認為原審判決太重云云。惟查：
  (一)按被告以外之人於審判外之言詞或書面陳述，除法律有規定
    者外，不得作為證據。又被告以外之人於審判外之陳述，經
    當事人於審判程序同意作為證據，法院審酌該言詞陳述或書
    面陳述作成時之情況，認為適當者，亦得為證據。當事人、
    代理人或辯護人於法院調查證據時，知有第159 條第1 項不
    得為證據之情形，而未於言詞辯論終結前聲明異議者，視為
    有前項之同意。刑事訴訟法第159 條第1 項、第159 條之5
    分別定有明文。查被告對於證人即告訴人乙○○於警詢時之
    陳述，未於本案言詞辯論終結前聲明異議，本院審酌證人於
    警詢時之陳述係就其親身經歷之事實所為者，依其陳述作成
    時之情況，並無不適當之情形，自得為證據。次按被告以外
    之人於偵查中向檢察官所為之陳述，除顯有不可信之情況者
    外，得為證據，刑事訴訟法第159 條之1 第2 項定有明文。
    又所謂「顯有不可信之情況」，係指陳述是否出於供述者之
    真意、有無違法取供情事之信用性而言，故應就偵查筆錄製
    作之原因、過程及其功能等加以觀察其信用性，據以判斷該
    項陳述是否有顯不可信之情況，並非對其陳述內容之證明力
    如何加以論斷（最高法院94年度臺上字第629 號判決意旨參
    照）。經核證人乙○○、證人即臺北榮民總醫院駐衛警林耀
    富於偵查中係以證人身份具結陳述，觀其筆錄製作原因、過
    程等，並無顯不可信之情況，揆諸前揭法條規定，自得為證
    據，以上均先予敘明。
  (二)本件被告於94年2 月25日下午1 時許，在臺北市○○區○○
    路2 段201 號臺北榮民總醫院中正樓前，先徒手毆打告訴人
    臉頰，告訴人不甘受辱，欲持所有警棍式手電筒對抗，惟遭
    被告搶下，被告再持該手電筒毆打告訴人身體，致告訴人受
    有右手尺骨骨折、右上及右下眼皮皮下瘀血與顏面骨折等傷
    害之事實，業據被告迭於偵、審中自白不諱，另經證人即告
    訴人乙○○證述綦詳，並有臺北市立陽明醫院（現已改制為
    臺北市立聯合醫院陽明院區）診斷證明書附卷可稽。經本院
    就告訴人當日所受傷勢向臺北榮民總醫院查詢結果：告訴人
    係於94年2 月25日至該院急診，當時生命徵象穩定，僅右眼
    眶瘀青、右手臂疼痛，診斷為右眼窩鈍挫傷合併眼窩壁骨折
    及右手尺骨骨折，眼科檢查發現其右眼眼眶周圍瘀青紅腫及
    有輕度之眼球後縮，眼球運動外展也有輕微的受限，並且有
    眼壓昇高之現象，臉部斷層掃瞄顯示，有右眼眼窩壁骨折，
    94年3 月4 日眼科門診追蹤，眼壓已恢復正常，此經臺北榮
    民總醫院以95年7 月26日北總企字第0950014151號函文陳述
    明確，並有隨同該函檢送之告訴人94年2 月25日急診病歷資
    料、急診護理評估表、眼科檢查紀錄、眼科病歷紀錄在卷足
    憑，準此，告訴人確實受有眼部之傷害，被告此部分所指自
    不可採。至於被告聲請傳訊案發當時到場處理之車隊幹部，
    欲證明告訴人眼部並未傷害云云，惟此部分事證已明，且本
    院行準備程序後，被告迄未提供資料以供傳訊調查，爰無調
    查之必要。
  (三)再按正當防衛必須對於現在不法之侵害始得為之，侵害業已
    過去，即無正當防衛可言。至彼此互毆，又必以一方初無傷
    人之行為，因排除對方不法之侵害而加以還擊，始得以正當
    防衛論。故侵害已過去後之報復行為，與無從分別何方為不
    法侵害之互毆行為，均不得主張防衛權，最高法院著有30年
    上字第1040號判例可資參照。查本件被告係先徒手毆打告訴
    人臉頰，告訴人不甘受辱，欲持所有警棍式手電筒對抗，惟
    遭被告搶下後，被告竟再持該手電筒毆打告訴人身體，已如
    上述，被告既先下手毆打告訴人，且嗣已搶下告訴人手中之
    警棍式手電筒，堪認不法侵害業已過失，自無從再主張正常
    防衛。
  (四)綜上所述，本件事證明確，被告前揭所辯顯係卸責之詞，不
    足採信，其犯行洵堪認定，應依法論科。
三、論罪科刑：
    核被告甲○○所為，係犯刑法第277 條第1 項之罪。按被告
    行為後，刑法於94年2 月2 日修正公布，95年7 月1 日施行
    ，而刑法施行法亦於95年6 月14日增訂第1 條之1 。修正後
    刑法第2 條第1 項規定：「行為後法律有變更者，適用行為
    時之法律。但行為後之法律有利於行為人者，適用最有利於
    行為人之法律。」，係規範行為後法律變更所生新舊法律比
    較適用之準據法，於新法施行後，應適用修正後刑法第2 條
    第1 項之規定，為「從舊從輕」之比較（此條項規定，僅係
    新、舊法之比較適用之宣示性指導原則，並非實體刑罰法律
    ，自不生行為後法律變更之比較適用問題）。且比較時應就
    罪刑有關之共犯、未遂犯、想像競合犯、牽連犯、連續犯、
    結合犯，以及累犯加重、自首減輕暨其他法定加減原因（如
    身分加減）與加減例等一切情形，綜其全部罪刑之結果而為
    比較（最高法院95年第8 次刑事庭會議決議參照）。又比較
    適用最有利於行為人之法律，應就罪刑有關之一切情形，比
    較其全部之結果，而為一體之適用，不應一部分適用新法，
    一部分適用舊法（最高法院29年上字第964 號判例意旨參照
    ）。經查：
  (一)按新修正刑法於95年7 月1 日施行之前，刑法分則編有關罰
    金刑之貨幣單位係銀元；且依刑法分則編應處罰金者，應適
    用罰金罰鍰提高標準條例第1 條之規定。亦即應按各該具體
    條文制定或修正之先後，定其提高之倍數。惟被告行為後，
    刑法施行法增訂第1 條之1 ，於同年6 月14日經總統公布，
    並自同年7 月1 日起施行；該條規定：「中華民國94年1 月
    7 日刑法修正施行後，刑法分則編所定罰金之貨幣單位為新
    臺幣。94年1 月7 日刑法修正時，刑法分則編未修正之條文
    定有罰金者，自94年1 月7 日刑法修正施行後，就其所定數
    額提高為30倍。但72年6 月26日至94年1 月7 日新增或修正
    之條文，就其所定數額提高為3 倍。」，亦即自95年7 月1
    日起，刑法分則編所定罰金之貨幣單位，由原來之銀元改為
    新臺幣；且94年1 月7 日刑法修正時，刑法分則編未修正之
    條文定有罰金者，自95年7 月1 日起，有關罰金之數額提高
    為30倍。本件被告係犯刑法第277 條第1 項之傷害罪，該罪
    有罰金刑之處罰，且自24年7 月1 日公布施行後，即未再修
    正，依增訂刑法施行法第1 條之1 之規定，其罰金以新臺幣
    為單位，數額應提高30倍，此與修正前之罰金以銀元為單位
    ，適用罰金罰鍰提高標準條例之結果應提高10倍者，對被告
    而言，並無不利（新臺幣與銀元之比例為1 ：3 ，換算結果
    ，亦為30倍），依修正後刑法第2 條第1 項前段之規定，自
    應適用修正前之規定。
  (二)被告行為時之舊刑法第33條第5 款規定：「主刑之種類如左
    ：五、罰金：1 元以。」，換算新臺幣後，為新臺幣3 元以
    上。惟被告行為後新刑法第33條第5 款係規定：「主刑之種
    類如下：五、罰金：新臺幣1 千元以上，以百元計算之。」
    ，經比較修正前、後關於科處罰金刑之最低刑度規定，自應
    以被告行為時之舊刑法較有利於被告。
  (三)又易科罰金之折算標準、易服勞役之折算標準及期限，新法
    施行後，亦應依新法第2 條第1 項之規定，適用最有利於行
    為人之法律，最高法院95年5 月23日第8 次刑事庭會議決議
    可資參照。修正前刑法第41條第1 項前段規定：「犯最重本
    刑為5 年以下有期徒刑以下之刑之罪，而受6 個月以下有期
    徒刑或拘役之宣告，因身體、教育、職業、家庭之關係或其
    他正當事由，執行顯有困難者，得以1 元以上3 元以下折算
    1 日，易科罰金。」。又被告行為時之易科罰金折算標準，
    修正前罰金罰鍰提高標準條例第2 條前段（現已刪除）規定
    ，就其原定數額提高為100 倍折算1 日，則本件被告行為時
    之易科罰金折算標準，應以銀元300 元折算1 日，經折算為
    新臺幣後，應以新臺幣900 元折算為1 日。惟新修正施行之
    刑法第41條第1 項前段則規定：「犯最重本刑為5 年以下有
    期徒刑以下之刑之罪，而受6 個月以下有期徒刑或拘役之宣
    告者，得以新臺幣1,000 元、2,000 元或3,000 元折算1 日
    ，易科罰金。」，經綜合比較結果，修正後刑法並非較有利
    於行為人，依刑法第2 條第1 項前段之規定，仍應依上開修
    正前之刑法規定，諭知易科罰金之折算標準。
  (四)綜合上述各條文修正前、後之比較，揆諸前揭最高法院決議
    及修正後刑法第2 條第1 項規定之「從舊從輕」原則，修正
    後之規定並非較有利於被告，依修正後刑法第2 條第1 項前
    段規定，應整體適用行為時即修正前之刑法相關規定及修正
    刪除前罰金罰鍰提高標準條例第2 條之規定。
  (五)另新修正刑法第57條關於科刑時應審酌之事項，其中修正後
    刑法第57條第7 款「犯罪行為人與被害人之關係」，係將修
    正前同條第8 款「犯人與被害人『平日』之關係」之「平日
    」一語刪除，擴大犯罪行為人與被害人在犯罪行為上之關係
    ，亦屬科刑時應予考慮之標準，修正後同條第8 款並增列「
    犯罪行為人違反義務之程度」，此均屬法院就刑之裁量審認
    標準之明文化，非屬法律之變更（最高法院95年5 月23日第
    8 次刑庭會議決議亦同此意旨），自無新修正之刑法第2 條
    第1 項規定之適用，併此說明。
  (六)依上所述，原審法院雖未及比較適用刑法修正前、後關於易
    科罰金之規定，然經本院比較新舊法之結果，仍應適用被告
    行為時之法律，亦即原審判決適用之法律並無不當，仍應維
    持。
四、被告上訴意旨雖執前詞，並認原審判決量刑顯屬過重，然刑
    之量定屬事實審法院之職權，若已審酌法定之事由，並於法
    定刑度內量刑，且符合罪刑相當原則，使罰當其罪，未明顯
    違背正義，即難指其違法。查被告有違反懲治盜匪條例、偽
    造文書等犯罪科刑執行紀錄，有臺灣高等法院被告前案紀錄
    表存卷可考（尚不構成累犯），素行非佳，其持告訴人所有
    之警棍手電筒朝人之臉部及身體毆擊，造成告訴人身心受創
    及尚未與告訴人達成民事和解，原審關於被告之刑之量定，
    並無失衡之情形，被告指原審判決量刑過重並無理由，應予
    駁回。至於被告犯罪所用之警棍式手電筒1 支，係告訴人所
    有之物，業據被告及告訴人供明在卷，故不宣告沒收，併此
    說明。
五、被告經合法傳喚，無正當理由不到庭，爰不待其陳述逕行判
    決。
據上論斷，應依刑事訴訟法第455 條之1 第1 項、第3 項、第36
8 條、第371 條、第373 條，判決如主文。
本案經檢察官林宏松到庭執行職務。
中    華    民    國    95    年    10    月    25    日
                  刑事第六庭審判長法  官  李育仁
                                  法  官  許辰舟
                                  法  官  黃潔茹
以上正本證明與原本無異。
本判決不得上訴。
                                  書記官  柳瑞宗
中    華    民    國    95    年    10    月    25    日
附錄本案論罪科刑法條：
中華民國刑法第277條
（普通傷害罪）
傷害人之身體或健康者，處 3 年以下有期徒刑、拘役或 1 千元
以下罰金。
犯前項之罪因而致人於死者，處無期徒刑或 7 年以上有期徒刑；
致重傷者，處3 年以上10年以下有期徒刑。


司法院資訊處製作；財團法人民間司法改革基金會備份。
